臺灣高等法院刑事判決
109年度上易字第14號
上  訴  人  
即  被  告  張桐生  


上列上訴人因竊盜案件，不服臺灣桃園地方法院108年度審易字
第1370號，中華民國108年8月7日第一審判決（起訴案號：臺灣
桃園地方檢察署108年度偵字第4905號、108年度偵字第13264號
），提起上訴，本院判決如下：
    主  文
上訴駁回。
    事  實
一、張桐生、曾智泓（業經原審判刑確定）共同基於意圖為自己
    不法所有之竊盜犯意聯絡，於民國（下同）107 年12月3 日
    凌晨0 時46分許，先由曾智泓駕駛不知情友人張開致（所涉
    竊盜罪嫌，另經臺灣桃園地方檢察署檢察官為不起訴處分確
    定）所使用之車號000-0000號自小客車，引領張桐生駕駛車
    號0000-00 號自用小貨車駛往台66線之下方涵洞後，曾智泓
    再轉乘張桐生所駕駛之上開自小貨車，由張桐生駕車前往桃
    園市○○區○○○○00○0 號池塘旁之羊寮，共同竊取羅文豐所飼
    養之土山羊共7隻，得手後駕車離去，二人返回上開台66線
    之下方涵洞後，曾智泓再駕駛上開ARQ-2807號自小貨車，引
    領張桐生駕車前往桃園市觀音區某處將羊隻轉賣得款新臺幣
    （下同）2 萬元。嗣經羅文豐察覺羊隻遭竊報警處理，為警
    循線查獲上情。
二、案經羅文豐訴由桃園市政府警察局楊梅分局報告暨臺灣桃園
    地方檢察署檢察官簽分偵查起訴。
    理  由
一、被告張桐生經合法傳喚未到庭，惟查上開犯罪事實，業據被
    告張桐生於偵訊、原審準備程序及審理時均坦承不諱，核與
    共犯曾智泓於偵訊、原審審理時之供述及證人即告訴人羅文
    豐於警詢時之指述、證人張吉本、證人張開致於警詢、偵訊
    時所證，大致相符，並有監視器翻拍畫面照片在卷可稽，足
    認被告張桐生前揭任意性自白應與事實相符，堪以採信。是
    本件事證明確，被告犯行足堪認定，應予以依法論科。
二、按行為後法律有變更者，適用行為時之法律。但行為後之法
    律有利於行為人者，適用最有利於行為人之法律，刑法第2
    條第1 項定有明文。查被告行為後，刑法第320 條第1 項業
    經修正，並經總統於108 年5 月29日公布，於同年月31 日
    施行，修正前刑法第320 條第1 項規定：「意圖為自己或第
    三人不法之所有，而竊取他人之動產者，為竊盜罪，處五年
    以下有期徒刑、拘役或五百元以下罰金。」，修正後刑法第
    320 條第1 項則規定：「意圖為自己或第三人不法之所有，
    而竊取他人之動產者，為竊盜罪，處五年以下有期徒刑、拘
    役或五十萬元以下罰金。」，修正後之刑法第320 條第1 項
    規定並未更動竊盜罪之構成要件及得科處之法定刑種，僅將
    得科或得併科之罰金刑上限由「五百元以下罰金」提高為「
    五十萬元以下罰金」，依刑法施行法第1 條之1 第1 項、第
    2 項規定換算後，修正後之五十萬元較修正前之五百元為高
    ，茲比較新舊法之結果，自仍應以修正前第320 條第1 項之
    規定較有利於被告等2 人，依刑法第2 條第1 項前段規定，
    即應適用108 年5 月29日修正施行前刑法第320 條第1 項之
    規定。
三、核被告所為，係犯修正前刑法第320 條第1 項之普通竊盜罪
    。又被告張桐生與曾智泓間，有犯意聯絡及行為分擔，均為
    共同正犯。再被告張桐生前於①98年間因竊盜案件，經臺灣
    桃園地方法院以98年度壢簡字第506 號判決判處有期徒刑3 
    月確定；②同年間因施用毒品等案件，經臺灣桃園地方法院
    以98年度審訴字第1381號判決分別判處有期徒刑10月、4 月
    ，並定應執行有期徒刑1 年確定；③同年間因違反槍砲彈藥
    刀械管制條例案件，經臺灣桃園地方法院以98年度訴字第62
    5 號判決判處有期徒刑3 年6 月，併科罰金10萬元確定，上
    開①至③罪刑有期徒刑部分，經臺灣桃園地方法院以99年度聲
    字第4086號定應執行刑有期徒刑4 年8 月確定，於102 年1 
    月25日縮短其刑假釋出監並付保護管束，嗣經撤銷假釋，尚
    餘殘刑1 年2 月又19日；④102 年間因施用毒品等案件，經
    臺灣桃園地方法院以102 年度審易字第2517號、103 年度審
    易字第30號判決，分別判處有期徒刑5 月、5 月，並定應執
    行有期徒刑8 月，上訴後，經本院以103 年度上易字第934 
    號判決駁回上訴確定，並與上開殘刑接續執行後，④案於104
     年11月2 日易科罰金執行完畢，①至③案殘刑則於104 年11
    月21日縮刑期滿執行完畢，此有本院被告前案紀錄表在卷可
    考，是被告受有期徒刑執行完畢5 年以內，故意再犯本件有
    期徒刑以上之罪，為累犯；另依司法院釋字第775 號解釋意
    旨，為避免發生罪刑不相當之情形，法院應就個案裁量是否
    加重最低本刑，茲考量被告曾因竊盜案件經法院判處罪刑在
    案，與本案犯罪類型核屬相同、相似，足徵被告就此類犯行
    之刑罰反應力甚為薄弱，仍待矯正，因認就本案適用刑法第
    47條累犯加重之規定，並無罪刑不相當之情事，爰依刑法第
    47條第1 項之規定，予以加重其刑。
四、原審認被告罪證明確，適用修正前刑法第320 條第1 項，刑
    法第2 條第1 項前段、第28條、第47條第1 項、第41條第1 
    項前段、第38條之1 第1 項前段、第3 項，刑法施行法第1 
    條之1 第1 項、第2 項前段之規定，及以行為人之責任為基
    礎，審酌被告正值壯年，不思循正當途徑獲取財物，僅因一
    時貪念，竟恣意竊取他人財物，對他人財產安全顯然已生危
    害，所為誠屬不該，惟念及被告犯後態度尚可，兼衡被告竊
    取財物之價值、素行、教育程度、家庭經濟狀況等一切情狀
    ，量處有期徒刑4月，並諭知易科罰金之折算標準。復說明
    ：按犯罪所得之沒收、追繳或追徵，在於剝奪犯罪行為人之
    實際犯罪所得（原物或其替代價值利益），使其不能坐享犯
    罪之成果，以杜絕犯罪誘因，可謂對抗經濟、貪瀆犯罪之重
    要刑事措施，性質上屬類似不當得利之衡平措施，重點置於
    所受利得之剝奪，然苟無犯罪所得，自不生利得剝奪之問題
    ，固不待言，至二人以上共同犯罪，關於犯罪所得之沒收、
    追繳或追徵，倘個別成員並無犯罪所得，且與其他成員對於
    所得亦無事實上之共同處分權時，同無「利得」可資剝奪，
    特別在集團性或重大經濟、貪污犯罪，不法利得龐大，一概
    採取絕對連帶沒收、追繳或追徵，對未受利得之共同正犯顯
    失公平。此與犯罪所得作為犯罪構成（加重）要件類型者，
    基於共同正犯應對犯罪之全部事實負責，則就所得財物應合
    併計算之情形，並不相同。有關共同正犯犯罪所得之沒收、
    追繳或追徵，最高法院向採之共犯連帶說，業經最高法院10
    4年度第13、14次刑事庭會議決議不再援用，並改採沒收或
    追徵應就各人所分得者為之之見解。又所謂各人「所分得」
    ，係指各人「對犯罪所得有事實上之處分權限」，應視具體
    個案之實際情形而定：倘若共同正犯各成員內部間，對於不
    法利得分配明確時，固應依各人實際分配所得沒收；然若共
    同正犯成員對不法所得並無處分權限，其他成員亦無事實上
    之共同處分權限者，自不予諭知沒收；至共同正犯各成員對
    於不法利得享有共同處分權限時，則應負共同沒收之責。至
    於上揭共同正犯各成員有無犯罪所得、所得數額，係關於沒
    收、追繳或追徵標的犯罪所得範圍之認定，因非屬犯罪事實
    有無之認定，並不適用「嚴格證明法則」，無須證明至毫無
    合理懷疑之確信程度，應由事實審法院綜合卷證資料，依自
    由證明程式釋明其合理之依據以認定之（最高法院104 年度
    台上字第3604號判決意旨參照）。經查，被告張桐生與曾智
    泓2 人本件所竊得之土山羊7 隻，以20,000元予以變賣，已
    認定如前，然該現金20,000元，嗣為二人平分，業據被告張
    桐生與曾智泓分別於原審審理時陳述明確，是本件被告張桐
    生、同案被告曾智泓分別獲取之犯罪所得應為現金10,000元
    ，爰依刑法第38條之1 第1 項前段，分別於被告張桐生、同
    案被告曾智泓之主文項下宣告沒收，然因上開財物未扣案，
    爰依刑法第38條之1 第3 項規定，於全部或一部不能沒收或
    不宜執行沒收時，追徵其價額。其認事用法及量刑，均無違
    誤，被告上訴意旨指摘原判決量刑過重，請求從輕量刑云云
    ，為無理由，其上訴應予駁回。
五、被告張桐生經合法傳喚理由，無正當理由未到庭，爰不待其
    陳述逕行判決，併此敘明。
據上論斷，應依刑事訴訟法第368條、第371條，判決如主文。
本案經檢察官鄭龍照到庭執行職務。
中　　華　　民　　國　 109　　年　　2 　　月　　26　　日
                  刑事第十六庭  審判長法　官  葉騰瑞
                                      法　官  陳芃宇
                                      法　官  莊明彰
以上正本證明與原本無異。
不得上訴。
                                      書記官  蘇佳賢
中　　華　　民　　國　　109 　年　　2 　　月　　26　　日
附錄：本案論罪科刑法條全文　　　　　
修正前中華民國刑法第320條
意圖為自己或第三人不法之所有，而竊取他人之動產者，為竊盜
罪，處5 年以下有期徒刑、拘役或5 百元以下罰金。
意圖為自己或第三人不法之利益，而竊佔他人之不動產者，依前
項之規定處斷。
前二項之未遂犯罰之。